臺灣臺北地方法院民事裁定
111年度抗字第445號
抗  告  人  林奎廷  
相  對  人  裕融企業股份有限公司

法定代理人  嚴陳莉蓮


上列當事人間本票裁定事件，抗告人對於民國111年7月26日本院
111年度司票字第10250號裁定提起抗告，本院裁定如下：
    主  文
抗告駁回。
抗告程序費用新臺幣壹仟元由抗告人負擔。
    理  由
一、相對人聲請意旨略以：相對人執有抗告人於民國109年10月5
    日簽發之本票1紙（下稱系爭本票），付款地在臺北市，內
    載金額為新臺幣（下同）46萬元，利息按年息20%計算，到
    期日111年5月6日，並免除作成拒絕證書，詎於到期日經提
    示僅支付其中部分，其餘395,129元未獲付款，爰聲請裁定
    就上開金額及年息16%計算之利息，准許強制執行等語。
二、本件抗告意旨略以：伊就上開395,129元票款僅2期屆期未繳
    （111年6月5日及111年7月5日），1期金額10,258元，2期共
    計20,516元，未屆期金額高達374,613元，相對人於111年7
    月20日逕行向法院聲請本票裁定准許強制執行，完全異於貸
    款金融業界標準，有欺壓貸款人情事，且相對人之存證信函
    及通知，從未寄伊之戶籍地，亦未向伊為本票付款之提示，
    就逕自聲請強制執行，於法未合。爰依法提起抗告，請求廢
    棄原裁定等語。
三、按執票人向本票發票人行使追索權時，得聲請法院裁定後強
    制執行，票據法第123條定有明文。又本票執票人，依前開
    規定，聲請法院裁定許可對發票人強制執行，係屬非訟事件
    ，此項聲請之裁定，及抗告法院之裁定，僅依非訟事件程序
    ，以審查強制執行許可與否，並無確定實體上法律關係存否
    之效力，如發票人就票據債務之存否有爭執時，應由發票人
    提起確認之訴，以資解決，此有最高法院56年台抗字第714
    號、57年台抗字第76號裁判可資參照。又依票據法第124條
    準用第95條規定，本票上雖有免除作成拒絕證書之記載，執
    票人仍應於所定期限內為付款之提示；但對於執票人主張未
    為提示者，應負舉證之責。申言之，本票既載明免除作成拒
    絕證書，則執票人聲請裁定准予強制執行時，自毋庸提出已
    為付款提示之證據，發票人如主張執票人未為提示，依票據
    法第124條準用同法第95條但書之規定，應由其負舉證之責
    ，此有最高法院84年度台抗字第22號裁定意旨可資參照。經
    查：
㈠、相對人主張之事實，業據其提出系爭本票為證，復經原審就
    系爭本票為形式上之審查，認其已具備本票各項應記載事項
    ，合於票據法第120條規定，屬有效之本票，乃依同法第123
    條之規定，而為准許強制執行之裁定，並無不合。
㈡、系爭本票既已載明免除作成拒絕證書（見原審卷第9頁），揆
    諸前揭說明，相對人聲請法院裁定就系爭本票准予強制執行
    時，僅須表明曾為提示即為已足，無須提出已為付款提示之
    證據，而應由抗告人就相對人未為提示負舉證之責，然抗
　　告人並未舉證以實其說，本院形式上審認本件已符追索權行
    使之要件。
㈢、至抗告意旨稱伊就上開395,129元票款僅2期屆期未繳，1期金
    額10,258元，2期共計20,516元，未屆期金額高達374,613元
    ，相對人於111年7月20日逕行向法院聲請本票裁定准許強制
    執行，完全異於貸款金融業界標準，有欺壓貸款人情事，且
    相對人之存證信函及通知，從未寄伊之戶籍地云云，然上開
    事項為實體權利義務關係存否之爭執，尚非本件非訟程序得
    以審究，依前揭說明，應由抗告人另行提起訴訟以資解決，
    以免混淆非訟形式審查與實體權利得否行使之分際。是抗告
    人此部分所辯，不足採信。
㈣、綜上，原裁定依相對人之聲請，准許本票強制執行，核無違
    誤。抗告意旨指摘原裁定不當，求予廢棄，為無理由，應予
    駁回。
四、據上論結，本件抗告為無理由，爰依非訟事件法第46條、第
    21條第2項、第24條第1項，民事訴訟法第495條之1第1項、
    第449條第1項、第78條，裁定如主文。
中　　華　　民　　國　111　　年　　9　　月　　26　　日
                  民事第八庭審判長    法  官  蔡世芳
                                      法  官  陳宣每
                                      法  官  宣玉華
以上正本係照原本作成。
本裁定不得再抗告。
中　　華　　民　　國　111　　年　　9　　月　　26　　日
                                      書記官　林怡秀